臺灣高雄地方法院刑事判決　　　　　　100年度審訴字第491號
公　訴　人　臺灣高雄地方法院檢察署檢察官
被　　　告　蔡智鵬
上列被告因毒品危害防制條例案件，經檢察官提起公訴（99年度
毒偵字第6827號、100 年度毒偵字第108 號），被告於準備程序
進行中就被訴事實為有罪之陳述，經本院告知簡式審判程序之旨
，並聽取被告與公訴人之意見後，裁定依簡式審判程序審理，判
決如下：
    主  文
蔡智鵬施用第一級毒品，共貳罪，均累犯，各處有期徒刑拾月；
又施用第二級毒品，累犯，處有期徒刑伍月。應執行有期徒刑貳
年。
    事  實
一、蔡智鵬前於民國84年間，因懲治盜匪條例、麻醉藥品管理條
    例、肅清煙毒條例等案件，經本院分別以84年度訴字第1870
    號、84年度易字第3697號、84年度訴字第2173號判決判處有
    期徒刑3 年1月、3月、8年6月確定，後經裁定應執行有期徒
    刑為11年6月，於90年6月28日縮短刑期假釋出監，嗣經撤銷
    假釋執行殘刑5年1月又17日，上開各罪復經裁定減刑並定應
    執行有期徒刑9年10月，於96年7月16日執行完畢。復於91年
    間，因施用毒品案件，經本院裁定送觀察、勒戒後，認有繼
    續施用毒品傾向，再以91年度毒聲字第6173號裁定令入戒治
    處所施以強制戒治，於92年4月3日因停止執行釋放付保護管
    束，於92年9 月23日保護管束期滿，並經臺灣高雄地方法院
    檢察署檢察官以92年度戒毒偵字第886 號為不起訴處分確定
    。復於上開強制戒治執行完畢釋放後5 年內之97年間，再因
    施用毒品、竊盜案件，經本院分別以97年度審簡字第1593號
    、97年度審訴字第677號、97年度審訴字第828號、97年度審
    訴字第3030號判決判處有期徒刑3月、8月、8月、8月確定，
    與他罪接續執行，於99年7 月23日縮短刑期假釋出監，嗣因
    撤銷假釋尚未執行完畢。詎蔡智鵬仍不知悔改及戒除毒癮，
    復分別基於施用第一級毒品海洛因、第二級毒品甲基安非他
    命之犯意，而為以下之行為：
  (一)先於99年9 月27日13時30分許，在高雄縣梓官鄉（已於99年
    12月25日改制為高雄市梓官區○○○路67巷4 號住處內，以
    將海洛因摻水置於針筒內注射在手臂之方式，施用第一級毒
    品海洛因1 次；
  (二)次於99年9 月29日20時48分回溯96小時內某時許（不含公權
    力拘束時間），在不詳地點，以針筒注射之方式，施用第二
    級毒品甲基安非他命1 次；
  (三)又於99年10月30日8 時許，在上開住處內，以將海洛因摻水
    置於針筒內注射在手臂之方式，施用第一級毒品海洛因1 次
    。嗣為警分別於99年9 月29日20時45分許、99年10月30日12
    時40分許查獲，並經其同意採尿送驗後，呈甲基安非他命、
    可待因及嗎啡陽性反應，始悉上情。
二、案經高雄縣政府警察局岡山分局（改制為高雄市政府警察局
    岡山分局）移送臺灣高雄地方法院檢察署檢察官偵查起訴。
    理  由
一、本件被告蔡智鵬所犯係死刑、無期徒刑、最輕本刑為3 年以
    上有期徒刑以外之罪，其於準備程序進行中，就被訴事實為
    有罪之陳述，經受命法官告知簡式審判程序之旨，並聽取當
    事人之意見後，本院合議庭認無不得或不宜改依簡式審判程
    序進行之情形，爰依刑事訴訟法第273 條之1 第1 項規定，
    裁定本件由受命法官獨任進行簡式審判程序。又本件卷內之
    證據資料，依同法第273 條之2 規定，不受同法第159 條第
    1 項關於傳聞法則規定之限制，依法均有證據能力，合先敘
    明。
二、上揭事實，業據被告於本院審理中坦承不諱，並有高雄縣政
    府警察局岡山分局赤崁派出所毒品案件嫌犯尿液採證檢驗對
    照表（代號：岡990400）（警一卷第5 頁）、台灣檢驗科技
    股份有限公司99年10月13日濫用藥物檢驗報告（檢體編號：
    岡990400）（警一卷第20頁）、台灣檢驗科技股份有限公司
    99年11月11日濫用藥物檢驗報告（檢體編號：岡99042 9 ）
    （警二卷第4 頁）、高雄縣政府警察局岡山分局甲圍派出所
    毒品案件嫌犯尿液採證檢驗對照表（尿液代號：岡990429）
    （警二卷第6 頁）等證據在卷可稽，足認被告前開任意性之
    自白與事實相符，得作為被告有罪之證據。又被告曾受如事
    實欄所載之觀察、勒戒及強制戒治處分執行完畢後5 年內，
    再犯施用毒品罪而經依法追訴處罰等事實，亦有卷附本院院
    內索引卡紀錄表、臺灣高等法院被告前案紀錄表各1 份在卷
    可按。按毒品危害防制條例第20條、第23條於93年1 月9 日
    修正施行後，將施用毒品之刑事處遇程序，區分為「初犯」
    及「五年內再犯」、「五年後再犯」3 種，其立法理由謂：
    「初犯」經觀察、勒戒或強制戒治執行完畢釋放後，「五年
    內再犯」者，因其再犯率甚高，原實施之觀察、勒戒及強制
    戒治既已無法收其實效，爰依法追訴或裁定交付審理。至於
    經觀察、勒戒或強制戒治執行完畢釋放後，「五年後再犯」
    者，前所實施之觀察、勒戒或強制戒治已足以遮斷其施用毒
    品之毒癮，為期自新及協助其斷除毒癮，仍適用「初犯」規
    定，先經觀察、勒戒或強制戒治之程序。從而依修正後之規
    定，僅限於「初犯」及「五年後再犯」二種情形，始應先經
    觀察、勒戒或強制戒治程序。倘被告於5 年內已再犯，經依
    法追訴處罰，縱其第3 次再度施用毒品之時間，在初犯經觀
    察、勒戒或強制戒治執行完畢釋放5 年以後，已不合於「五
    年後再犯」之規定，且因已於「五年內再犯」，顯見其再犯
    率甚高，原實施觀察、勒戒或強制戒治，已無法收其實效，
    即應依該條例第10條處罰（最高法院95年第7 次刑事庭會議
    決議參照）。從而，被告於前開初犯觀察、勒戒及強制戒治
    處分執行完畢釋放後「五年內再犯」施用毒品罪，並經依法
    追訴處罰，而本件被告再度施用毒品犯行，已不合於「五年
    後再犯」之規定，揆諸前揭說明即應依毒品危害防制條例第
    10條加以處罰。從而，本件事證明確，被告犯行洵堪認定，
    應依法論科。
三、核被告所為，係犯毒品危害防制條例第10條第1 項之施用第
    一級毒品罪、同條例第10條第2 項之施用第二級毒品罪。被
    告為施用而持有第一、二級毒品之低度行為，為施用第一、
    二級毒品之高度行為所吸收，不另論罪。被告就上開2 次施
    用第一級毒品、1 次施用第二級毒品犯行間，犯意各別，行
    為互殊，應予分論併罰。又被告有如事實欄所記載論罪科刑
    執行完畢之紀錄，有上開被告前案紀錄表附卷可考，其於有
    期徒刑執行完畢後，5 年內故意再犯本件有期徒刑以上之3
    罪，均為累犯，應各依刑法第47條第1 項規定，加重其刑。
    爰審酌被告前因施用毒品案件，迭經觀察、勒戒、強制戒治
    及法院科刑判決後，竟再為本件犯行，足見其惡習已深，且
    戒絕毒癮之意志不堅，未能體悟施用毒品對自己、家人造成
    之傷害及社會之負擔，自屬可議；參以被告犯後坦承犯行，
    且施用毒品本質上係屬戕害自身健康之行為，尚未直接危害
    他人，反社會性程度應屬較低，及其施用毒品之前科紀錄非
    少，智識程度為國中肄業，從工，每月收入約新臺幣3 、4
    萬元等一切情狀，分別量處如主文所示之刑，並依刑法第51
    條第5 款規定，定其應執行之刑，以資懲儆。
據上論斷，應依刑事訴訟法第273 條之1 第1 項、第284 條之1
、第299 條第1 項前段，毒品危害防制條例第10條第1 項、第2
項，刑法第11條前段、第47條第1 項、第51條第5 款，判決如主
文。
本案經檢察官王清海到庭執行職務。
中    華    民    國    100    年    4    月    7     日
                  刑事第十庭    法  官  林裕凱
以上正本證明與原本無異。
如不服本判決應於收受判決後10日內向本院提出上訴書狀，並應
敘述具體理由。其未敘述上訴理由者，應於上訴期間屆滿後20日
內向本院補提理由書(均須按他造當事人之人數附繕本)「切勿逕
送上級法院」。
中    華    民    國    100    年    4    月    7     日
                                書記官  黃振祐
附錄所犯法條
毒品危害防制條例第10條
施用第一級毒品者，處 6 月以上 5 年以下有期徒刑。
施用第二級毒品者，處 3 年以下有期徒刑。